【裁判字號】    89,成簡,17
【裁判日期】    900404
【裁判案由】    
【裁判全文】
臺灣臺東地方法院民事簡易判決    八十九年度成簡字第一七號
    原      告  乙○○○
    被      告  甲○○
右當事人間請求拆屋還地事件，本院判決如左：
    主      文
被告應自原告所有坐落臺東縣東河鄉○○段第七九○地號內如附圖所示斜線部分面積
拾伍點陸零平方公尺之鐵皮屋遷出，將土地返還原告。
訴訟費用由被告負擔。
    事實及理由
一、原告之聲明：如主文第一項所示。
二、事實摘要：原告主張坐落臺東縣東河鄉○○段第七九○地號土地為原告所有，詎
    被告無正當權源占有其上如附圖所示斜線部分面積十五點六○平方公尺之土地（
    下稱系爭土地），爰依民法所有人之物上請求權法律關係，訴請判決如訴之聲明
    所示。被告則以系爭土地上之鐵皮屋係原告之弟潘世福所建造，當初原告有同意
    潘世福使用系爭土地搭蓋鐵皮屋，後來潘世福將鐵皮屋借予被告做生意等語資為
    抗辯。
三、法院之判斷：
（一）原告主張系爭土地為原告所有，而被告現占有中之事實，業據提出土地登記謄
      本、土地所有權狀影本各一份為證。並經本院依職權履勘現場及囑託臺東縣成
      功地政事務所測量人員就系爭土地之位置、面積測量屬實，有勘驗筆錄及複丈
      成果圖附卷可稽，堪信為真實。
（二）被告抗辯稱系爭土地乃原告借予訴外人即原告之弟潘世福供搭蓋鐵皮屋使用，
      訴外人潘世福再借予被告使用，被告自有占用土地之權源，並提出土地使用同
      意書影本一件為證，原告就此則主張同意書是給訴外人陳建明的等語。經查，
      系爭土地上之鐵皮屋早於民國八十四年間由訴外人潘世福出資建造，業經證人
      潘世福到庭證述屬實，然該同意書則於八十五年十二月六日始為訂立，時間上
      已有出入，而訴外人陳建明則以書狀代替陳述稱同意書是由其見證，因原告與
      訴外人潘世福是姊弟，為了公平起見乃託其代寫，系爭土地實係原告借予訴外
      人潘世福使用等語，且原告亦當庭表示：「我並沒有同意被告使用（系爭土地
      ），我只有同意我弟弟使用」、「就算我是開給潘世福的，我也當庭表示不願
      再讓他使用」等語，堪認原告與訴外人潘世福間確有土地使用借貸契約之存在
      。按「有左列各款情形之一者，貸與人得終止契約：二  借用人違反約定或依
      物之性質而定之方法使用借用物，或未經貸與人同意，允許第三人使用者」，
      民法第四百七十二條第二款定有明文。本件訴外人潘世福未經原告同意逕將系
      爭土地借予被告使用，原告既已據上開規定當庭向訴外人潘世福表示終止契約
      之意思（見本院九十年二月十四日言詞辯論筆錄），訴外人潘世福即負將系爭
      土地返還原告之義務，被告使用系爭土地自亦屬無權占有。從而，原告本於民
      法第七百六十七條物上請求權，訴請被告自坐落系爭土地上之鐵皮屋遷出，將
      土地返還原告，自屬有據，應予准許。
（三）本件判決基礎已臻明確，兩造其餘攻擊防禦方法及舉證，核與判決結果無影響
      ，無庸一一論列，附此敘明。
（四）據上論結，本件原告之訴為有理由，依民事訴訟法第七十八條，判決如主文。
中      華      民      國    九十      年      四      月      四      日
                                  臺灣臺東地方法院臺東簡易庭
~B法      官  張震武
右為正本係照原本作成
如對本判決上訴須於判決送達後廿日內向本院提出上訴狀
中      華      民      國    九十      年      四      月      四      日
~B法院書記官  徐宗賢


司法院資訊處製作；財團法人民間司法改革基金會備份。
